【裁判字號】    97,上訴,5701
【裁判日期】    980429
【裁判案由】    違反槍砲彈藥刀械管制條例
【裁判全文】
臺灣高等法院刑事判決                97年度上訴字第5701號
上  訴  人
即  被  告  甲○○
選任辯護人  黃勝文律師
            林彥苹律師
上列上訴人即被告因違反槍砲彈藥刀械管制條例案件，不服臺灣
板橋地方法院97年度訴字第1960號，中華民國97年10月27日第一
審判決（起訴案號：臺灣板橋地方法院檢察署97年度偵字第6960
號），提起上訴，本院判決如下：
    主  文
上訴駁回。
    事  實
一、甲○○明知可發射金屬或子彈具有殺傷力之空氣槍，以及供
    該槍所使用之子彈，均為槍砲彈藥刀械管制條例所列管之槍
    砲，非經中央主管機關許可，不得非法持有，竟基於非法持
    有可發射金屬或子彈具有殺傷力之空氣槍及子彈之犯意，於
    民國九十三年間某日，在臺北縣三重市重新橋下，以新臺幣
    （下同）三萬元之代價向一名真實姓名年籍不詳之成年男子
    ，購得如附表所示可發射金屬或子彈具有殺傷力之空氣槍一
    枝（槍枝管制編號：0000000000）、具有殺傷力之鋼珠彈三
    百顆，以及可供上開空氣槍發射動力使用之十二公克二氧化
    碳鋼瓶五十二瓶、可供上開空氣槍發射使用之槍機（原判決
    誤載為槍枝）一支、加長槍管一支（以上三項物品經鑑定後
    認均非屬法令公告之槍砲主要組成零件）、滅音器二支、紅
    外線瞄準器一支，供打鳥及打野貓之類使用，而未經許可無
    故持有上開可發射金屬或子彈具有殺傷力之空氣槍一枝及具
    有殺傷力之鋼珠彈三百顆。嗣於九十七年二月十七日晚間六
    時十五分許，在臺北縣三重市○○街三二五號四樓頂加蓋鐵
    皮屋之居所，為警持臺灣板橋地方法院核發之搜索票當場查
    獲，並扣得其所有如附表所示可發射金屬或子彈具有殺傷力
    之空氣槍一枝（槍枝管制編號：0000000000）、具有殺傷力
    之鋼珠彈三百顆，以及可供上開空氣槍發射動力使用之十二
    公克二氧化碳鋼瓶五十二瓶、可供上開空氣槍發射使用之槍
    機一支、加長槍管一支、滅音器二支、紅外線瞄準器一支。
二、案經臺北縣政府警察局三重分局報告臺灣板橋地方法院檢察
    署檢察官偵查起訴。
    理  由
壹、程序事項：
一、按「被告以外之人於審判外之言詞或書面陳述，除法律有規
    定者外，不得作為證據」，刑事訴訟法第一百五十九條第一
    項固定有明文，然「鑑定之經過及其結果，應命鑑定人以言
    詞或『書面』報告」，同法第二百零六條第一項亦規定甚明
    ，是鑑定人以書面為鑑定報告提出於法院，依刑事訴訟法第
    一百五十九條第一項立法理由及同法第二百零六條第一項規
    定，即具有證據能力。又法院或檢察官得囑託醫院、學校或
    其他相當之機關、團體為鑑定，或審查他人之鑑定，並準用
    第二百零三條至第二百零六條之一之規定，刑事訴訟法第二
    百零八條第一項亦定有明文。依此，檢察官對於偵  查中之
    案件認須實施鑑定者，固應就具體個案，選任鑑定人或囑託
    鑑定機關（團體）為之；但對於司法警察機關調查中之案件
    ，或有量大或急迫之情形，為因應實務之現實需求，如檢察
    官針對該類案件之性質（例如：查扣之毒品必須檢驗其成份
    、對於施用毒品之犯罪嫌疑人必須檢驗其體內有無毒品代謝
    反應、對於查扣之槍砲彈藥必須檢驗有無殺傷力、對於違反
    野生動物保育法案件必須鑑定是否屬於保育類動物案件等）
    ，認為當然有鑑定之必要者，經參考法務部九十二年五月二
    十日法檢字第092080203號函送之法務部「因應刑事訴訟法
    修正工作小組」研討之刑事訴訟法修正相關議題第二十一則
    之共識結論，以及本院於九十二年八月一日舉行之刑事訴訟
    法新制法律問題研討會第三則法律問題研討結果之多數說（
    載於司法院九十二年八月印行「刑事訴訟法新制法律問題彙
    編」第十五頁至第十八頁），基於檢察一體原則，得由該管
    檢察長對於轄區內之案件，以事前概括選任鑑定人或囑託鑑
    定機關（團體）之方式，俾便轄區內之司法警察官、司法警
    察對於調查中之此類案件，得即時送請事前已選任之鑑定人
    或囑託之鑑定機關（團體）實施鑑定，該鑑定人或鑑定機關
    （團體）亦應視同受承辦檢察官所選任或囑託而執行鑑定業
    務，其等出具之書面鑑定報告應屬刑事訴訟法第二百零六條
    所定之傳聞例外，當具有證據能力。從而，本案查獲之警察
    單位依先前轄區檢察署檢察長事前概括選任鑑定機關，即內
    政部警政署刑事警察局鑑定，則該鑑定機關所出具九十七年
    四月二日刑鑑字第0970026262號槍彈鑑定書一份（見偵查卷
    第三九—四三頁），以及原審法院囑託同機關鑑定，而由內
    政部所出具之九十七年七月十四日內授警字第0970871011號
    函一份（見原審卷一第三四頁），即具有證據能力。
二、至扣案如附表所示空氣槍一枝（槍枝管制編號：0000000000
    ）、具有殺傷力之鋼珠彈三百顆，以及可供上開空氣槍發射
    動力使用之十二公克二氧化碳鋼瓶五十二瓶、可供上開空氣
    槍發射使用之槍機一支、加長槍管一支、滅音器二支、紅外
    線瞄準器一支，並非供述證據，無傳聞法則之適用，且上開
    物證經承辦員警依法定程序合法扣得，與本案具有關聯性，
    當均具有證據能力。
貳、實體事項：
一、訊據上訴人即被告甲○○（下稱被告）固坦承於上揭時、地
    向不詳姓名成年男子購得如附表所示空氣槍、鋼珠彈、二氧
    化碳鋼瓶、槍機、加長槍管、滅音器、紅外線瞄準器而持有
    之事實，辯護人為被告辯護稱：本案扣案之空氣槍經鑑定單
    位試射結果，換算單位面積動能為二十四焦耳/平方公尺雖
    略高於日本之二十焦耳/平方公尺之標準，及與我國刑事警
    察局所採取之標準相同，但仍遠低於美國軍醫總署之撞擊動
    能七十八焦耳之標準，顯見本案扣案槍枝仍不具有足以使人
    喪失戰鬥能力之可能，是扣案空氣槍並不具有殺傷力等語。
    經查：
  (一)被告確於九十三年間某日，在臺北縣三重市重新橋下，向真
    實姓名年籍不詳之成年男子，以三萬元之代價購得空氣槍一
    枝、鋼珠彈三百顆，二氧化碳鋼瓶五十二瓶、槍機一支、加
    長槍管一支、滅音器二支、紅外線瞄準器一支而非法持有，
    並將藏放於臺北縣三重市○○街三二五巷四樓頂加蓋鐵皮屋
    住處內，嗣於九十七年二月十七日晚間六時十五分許，為警
    持搜索票前往上址實施搜索查獲，並當場扣得上開空氣槍、
    鋼珠彈、二氧化碳鋼瓶、槍機、加長槍管、滅音器、紅外線
    瞄準器等情，業據被告迭於警詢、偵查、原審及本院準備程
    序、審理中均坦承不諱（見偵查卷第十三、十四、三十六、
    三十七頁、、原審卷二第十八頁、本院九十八年三月十九日
    準備程序筆錄、九十八年四月十五日審判筆錄），並有前揭
    空氣槍一枝、鋼珠彈三百顆，二氧化碳鋼瓶五十二瓶、槍機
    一支、加長槍管一支、滅音器二支、紅外線瞄準器一支扣案
    可佐，此部分事實堪信為真實。
  (二)扣案之上開空氣槍及鋼珠彈等物，經送請內政部警政署刑事
    警察局鑑定結果，認送鑑空氣步槍一枝，係氣體動力式槍枝
    ，以小型高壓氣體鋼瓶內氣體為發射動力，經以金屬彈丸測
    試三次，其中彈丸（直徑8.0mm、重量2g） 最大發射速度為
    一一二公尺／秒，計算其動能為十二焦耳，換算其單位面積
    為每平方公尺二十四焦耳。送鑑鋼珠彈一包認均係金屬彈丸
    。而依日本科學警察研究所之研究結果，彈丸單位面積動能
    達每平方公分二十焦耳以上者，則足以穿入人體皮肉層。該
    局對活豬作射擊測試結果，彈丸單位面積動能達每平方公分
    二十四焦耳，則足以穿入豬隻皮肉層等語，此有內政部警政
    署刑事警察局出具之九十七年四月二日刑鑑字第0970026262
    號槍彈鑑定書一份在卷可稽；而依據司法院秘書長81年6 月
    11日秘台廳 (二)字第06985號函所釋示，殺傷力之標準為在
    最具威力之適當距離，以彈丸可穿入人體皮肉層之動能為基
    準，上開空氣槍所發射之動能，經試射既已逾每平方公分二
    十焦耳，自屬能穿透人體皮肉層，又上開鋼珠彈經鑑定後既
    均屬供該槍所使用之金屬彈丸，則此部分參以司法院（79）
    廳刑一字第309 號刑事法律問題研究意見，故均應認具有殺
    傷力，而均為槍砲彈藥刀械管制條例所規定之槍枝及子彈，
    要屬無疑。至扣案被告所有之十二公克二氧化碳鋼瓶五十二
    瓶、槍機一支、加長槍管一支，經原審法院送請內政部鑑定
    結果，認均非屬內政部八十六年十一月二十四日台（86）內
    警字第8670683 號公告之槍砲主要組成零件一節，亦有內政
    部所出具之九十七年七月十四日內授警字第0970871011號函
    一份在卷可憑。
  (三)至被告辯護人雖以前詞為被告辯護稱：扣案空氣槍之動能遠
    低於美國軍醫總署所採撞擊動能七十八焦耳之標準，並不具
    有殺傷力云云。惟查，美國軍醫總署所採彈丸撞擊動能達五
    十八呎磅（約為七十八．六焦耳），乃係足以使人喪失戰鬥
    能力之基準，有前開內政部警政署刑事警察局出具之槍彈鑑
    定書足憑，核與前揭司法院函示，殺傷力之標準為在最具威
    力之適當距離，以彈丸可穿入人體皮肉層之動能為基準尚屬
    有間，自不可比附援引。本件扣案空氣槍經試射結果既可發
    射鋼珠彈丸，且經發射之鋼珠彈丸中最大發射速度為一一二
    公尺／秒，計算其動能為十二焦耳，換算其單位面積每平方
    公尺二十四焦耳，已超過每平方公尺二十焦耳，參諸前揭槍
    彈鑑定書所檢附之殺傷力定義及相關數據，扣案空氣槍所發
    射之鋼珠彈丸確已可穿透人體皮肉層，已經符合前揭司法院
    函釋而應認該空氣槍具有殺傷力，應無疑義。是辯護人前揭
    辯護意旨主張即屬無據，應無足採。
  (四)綜上所述，本案事證明確，被告犯行洵堪認定，應依法論罪
    科刑。
二、按未經許可持有手槍，其持有之繼續，為行為之繼續，亦即
    一經持有手槍，罪已成立，但其完結須繼續至持有行為終了
    時為止。其間法律縱有變更，然其行為既繼續實施至新法施
    行以後，即與犯罪後法律有變更之情形不同，不生新舊法比
    較適用之問題（最高法院九十五年度台上字第二二五０號判
    決參照）。本件被告未經許可而無故持有具有殺傷力之空氣
    槍，其持有乃行為之繼續，亦即一經持有該空氣槍，犯罪即
    屬成立，但其完結須繼續至持有行為終了時為止，性質上係
    屬繼續犯，故被告前、後之持有行為不容予以割裂；是於法
    律有修正變更之際，茍一部犯行發生在法律修正變動前之舊
    法時期，一部係在新法施行後所犯，因繼續犯屬實質上之一
    罪，法律上須綜合前後犯罪行為而為單一評價，自應依最後
    行為所應適用之新法處斷，再無新舊法比較適用之問題。查
    槍砲彈藥刀械管制條例部分條文雖於九十四年一月二十六日
    修正公布施行，刪除原槍砲彈藥刀械管制條例第十一條，並
    將修正前第十一條第四項移入修正後第八條第四項，且將原
    第八條第四項未經許可，持有空氣槍罪之法定刑「一年以上
    七年以下有期徒刑，併科新臺幣七百萬元以下罰金」，提高
    為「三年以上十年以下有期徒刑，併科新臺幣七百萬元以下
    罰金」；又刑法業於九十四年二月二日修正公布，且依刑法
    施行法第十條之一規定，已於九十五年七月一日生效施行。
    然被告最後持有行為之時點既為九十七年二月十七日，已如
    前述，故本案即無刑法第二條第一項但書規定之新舊法比較
    適用問題，合先敘明。被告之辯護人另以被告於九十三年間
    即持有本案之空氣槍，犯罪行為即已完成，故應適用修正前
    槍砲彈藥刀械管制條例第八條第四項云云，顯屬誤解，委無
    可採。核被告所為，係違反槍砲彈藥刀械管制條例第八條第
    四項之未經許可持有可發射金屬或子彈具有殺傷力之空氣槍
    罪、同條例第十二條第四項之未經許可持有子彈罪。被告同
    時持有上開槍彈，屬一行為觸犯數罪名，為想像競合犯，應
    依刑法第五十五條之規定，從一重之槍砲彈藥刀械管制條例
    第八條第四項之未經許可持有可發射金屬或子彈具有殺傷力
    之空氣槍罪論斷，公訴意旨誤認此二罪為吸收關係，尚有未
    洽，附予敘明。
三、原審認被告甲○○罪證明確，因而適用槍砲彈藥刀械管制條
    例第八條第四項、第十二條第四項，刑法第十一條前段、第
    五十五條、第五十九條、第四十二條第三項等規定，並考量
    被告因一時失慮致罹重典，且其購得上開槍彈後，僅係供打
    鳥及打野貓之類使用，並未將之用於不法，情輕法重，堪予
    憫恕，雖宣告法定最低本刑，猶嫌過重，爰依刑法第五十九
    條之規定，減輕其刑。復審酌被告未經許可持有具有殺傷力
    之空氣槍，對社會治安所生危害非輕，惟念其犯後坦承犯行
    ，態度良好，及其並未以之著手從事不法用途等一切情狀，
    量處有期徒刑一年七月，併科罰金新臺幣三萬元，並依刑法
    第四十二條第三項之規定，就併科罰金部分諭知易服勞役之
    折算標準。另說明扣案如附表編號一、二所示之空氣槍一枝
    （槍枝管制編號：0000000000）、鋼珠彈三百顆，各為可發
    射金屬或子彈具有殺傷力之空氣槍以及供該槍所使用之子彈
    ，均具有殺傷力，而均為槍砲彈藥刀械管制條例所規定之槍
    枝及子彈，此有前揭內政部警政署刑事警察局出具之九十七
    年四月二日刑鑑字第0970026262號槍彈鑑定書一份在卷可稽
    ，均屬違禁物，爰依刑法第三十八條第一項第一款規定，不
    問屬於犯人與否，併予宣告沒收。另扣案如附表編號三所示
    之十二公克二氧化碳鋼瓶五十二瓶、槍機一支、加長槍管一
    支、滅音器二支、紅外線瞄準器一支，均為被告所有而可供
    上開空氣槍發射動力及發射使用之物，業據其於原審審理中
    供明在卷可按，爰均依刑法第三十八條第一項第二款規定，
    併予宣告沒收。其認事用法，核無不合，量刑亦屬允當。末
    按我國立法者有鑑於槍枝氾濫，嚴重破壞社會秩序、危害人
    民生命財產安全，而立法管制槍枝，並科予重刑；被告持有
    本案槍械時間長達四年，對於他人之身體、生命及社會治安
    、秩序之潛在危險甚鉅，雖未將之用於不法，然本院已予酌
    減之寬典，仍不宜率予諭知緩刑，以向社會宣示我國查禁、
    嚴懲非法持有槍枝之決心，附此敘明。被告上訴仍執前詞，
    指摘原判決不當，為無理由，應予駁回。
據上論斷，應依刑事訴訟法第三百六十八條，判決如主文。
本案經檢察官呂光華到庭執行職務。
中    華    民    國    98    年    4     月    29    日
                  刑事第九庭審判長法  官  陳貽男
                                  法  官  許宗和
                                  法  官  何信慶
以上正本證明與原本無異。
如不服本判決，應於收受送達後10日內向本院提出上訴書狀，其
未敘述上訴之理由者並得於提起上訴後10日內向本院補提理由書
（均須按他造當事人之人數附繕本）「切勿逕送上級法院」。
                                  書記官  王泰元
中    華    民    國    98    年    5     月    4     日
附錄：本案論罪科刑法條全文
槍砲彈藥刀械管制條例第8條
未經許可，製造、販賣或運輸鋼筆槍、瓦斯槍、麻醉槍、獵槍、
空氣槍或第4條第1項第1 款所定其他可發射金屬或子彈具有殺傷
力之各式槍砲者，處無期徒刑或5年以上有期徒刑，併科新臺幣1
千萬元以下罰金。
未經許可，轉讓、出租或出借前項所列槍枝者，處5 年以上有期
徒刑，併科新臺幣1 千萬元以下罰金。
意圖供自己或他人犯罪之用，而犯前二項之罪者，處無期徒刑或
7 年以上有期徒刑，併科新臺幣1 千萬元以下罰金。
未經許可，持有、寄藏或意圖販賣而陳列第1 項所列槍枝者，處
3 年以上10年以下有期徒刑，併科新臺幣700 萬元以下罰金。
第1 項至第3 項之未遂犯罰之。
槍砲彈藥刀械管制條例第12條
未經許可，製造、販賣或運輸子彈者，處1年以上7年以下有期徒
刑，併科新台幣500 萬元以下罰金。
未經許可，轉讓、出租或出借子彈者，處6月以上5年以下有期徒
刑，併科新台幣300 萬元以下罰金。
意圖供自己或他人犯罪之用，而犯前二項之罪者，處3 年以上10
年以下有期徒刑，併科新台幣700 萬元以下罰金。
未經許可，持有、寄藏或意圖販賣而陳列子彈者，處5 年以下有
期徒刑，併科新台幣300 萬元以下罰金。
第1 項至第3 項之未遂犯罰之。
┌──────────────────────────┐
│附表：                          97年度上訴字第5701號│
├──┬────────────┬──────────┤
│編號│ 扣  案  物  品  名  稱 │    備      註      │
├──┼────────────┼──────────┤
│ 一 │可發射金屬或子彈具有殺傷│                    │
│    │力之空氣槍一枝（槍枝管制│                    │
│    │編號：0000000000）      │                    │
├──┼────────────┼──────────┤
│ 二 │具有殺傷力之鋼珠彈三百顆│                    │
├──┼────────────┼──────────┤
│ 三 │十二公克二氧化碳鋼瓶五十│                    │
│    │二瓶、槍機一支、加長槍管│                    │
│    │一支、滅音器二支、紅外線│                    │
│    │瞄準器一支。            │                    │
└──┴────────────┴──────────┘


司法院資訊處製作；財團法人民間司法改革基金會備份。
